最高法院刑事判決　　　　　　　　　 110年度台上字第4685號
上　訴　人　劉昌茂




上列上訴人因偽造文書等罪案件，不服臺灣高等法院中華民國11
0年1 月28日第二審判決（109年度上訴字第4411號，起訴案號：
臺灣臺北地方檢察署109年度偵字第13754號），提起上訴，本院
判決如下：
    主  文
上訴駁回。
    理  由
一、按刑事訴訟法第377 條規定，上訴於第三審法院，非以判決
    違背法令為理由，不得為之。是提起第三審上訴，應以原判
    決違背法令為理由，係屬法定要件。如果上訴理由書狀並未
    依據卷內訴訟資料，具體指摘原判決不適用何種法則或如何
    適用不當，或所指摘原判決違法情事，顯與法律規定得為第
    三審上訴理由之違法情形，不相適合時，均應認其上訴為違
    背法律上之程式，予以駁回。
二、本件原審審理結果，認定上訴人劉昌茂有原判決事實欄所記
    載之犯罪事實，因而維持第一審經比較新舊法後，適用行為
    時之法律，依想像競合犯規定，從一重論處上訴人行使偽造
    私文書罪刑（累犯）及相關沒收、追徵之判決，駁回其在第
    二審之上訴，已詳述調查、取捨證據之結果，及認定犯罪事
    實之心證理由。
三、上訴意旨略稱：⒈原判決未說明如何認定上訴人偽刻沈涵瑀
    印章、盜用劉美麗印文、偽造劉美麗、沈涵瑀、徐國怡簽名
    ，而偽造房地產買賣契約書之理由及依據，有理由不備之違
    法。⒉上訴人前案係侵占車輛，與本案之罪質不同，原判決
    竟論以累犯，與司法院釋字第775 號解釋意旨不符。⒊原審
    量刑時，以審判外陳述之電話紀錄為據，違反刑事訴訟法第
    159 條規定。又原審量刑未審酌上訴人已坦承犯行，深感悔
    悟，犯後態度良好，僅具高職學歷，又有未成年子女及母親
    需照顧，復有正當工作等情，量刑失重，並有不適用法則及
    理由不備之違法。
四、經查：
  ㈠證據之取捨與證據之證明力如何，均屬事實審法院得自由裁
    量、判斷之職權，苟其裁量、判斷，並不悖乎經驗法則或論
    理法則，且已於判決內論敘其何以作此判斷之心證理由者，
    即無違法可言。原判決依憑上訴人之自白，佐以證人即代書
    徐國怡、證人即告訴人之代理人趙佑智之證詞，並參酌卷附
    借款申請書、板橋區農會授信審核表、授信審議委員會會議
    紀錄、徵信調查表、個人資料表、不動產調查報告書及所附
    不動產照片、授信約定書、借據及偽造之房地產買賣契約書
    影本等證據資料，綜合判斷，因而認定上訴人確有上揭行使
    偽造私文書罪行，已敘明其取捨證據及認定事實之心證理由
    。所為論斷，係合乎推理之邏輯規則，尚非原審主觀之推測
    ，揆之上開說明，自不能指為違法。上訴意旨無視於原判決
    此部分之論述，竟任指原判決未說明其如何偽造買賣契約，
    有理由不備之違法云云，自與法律所規定得上訴第三審之理
    由不相適合。
  ㈡關於刑法第47條第1 項累犯加重本刑之規定，依司法院釋字
    第775 號解釋意旨，尚不生違反憲法一行為不二罰原則之問
    題。惟其不分情節，基於累犯者有其特別惡性及對刑罰反應
    力薄弱等立法理由，一律加重最低本刑，於不符合刑法第59
    條所定要件之情形下，致生行為人所受之刑罰超過其所應負
    擔罪責之個案，其人身自由因此遭受過苛之侵害部分，對人
    民受憲法第8 條保障之人身自由所為限制，不符憲法罪刑相
    當原則，且牴觸憲法第23條比例原則。於此範圍內，在有關
    機關依該解釋意旨修正刑法第47條前，為避免發生上述罪刑
    不相當之情形，法院就該個案應依該解釋意旨，裁量是否加
    重最低本刑。而細繹前開解釋意旨，祗在法院認為依個案情
    節應量處最低法定刑，否則若再依累犯規定加重其刑，則有
    違罪刑相當原則，又無法適用刑法第59條酌量減輕其刑規定
    之情形，法院始應依該解釋意旨裁量不予加重最低本刑，並
    非謂法院絕對不得依累犯規定加重其刑。原判決已說明上訴
    人前因犯詐欺案件，經判處有期徒刑4月確定，於民國101年
    3 月23日易科罰金執行完畢，有前案紀錄表在卷可參，其受
    徒刑執行完畢後，5 年以內故意再犯本件有期徒刑以上之罪
    ，為累犯。依司法院釋字第775 號解釋意旨，審酌上訴人前
    後所犯案件，均為侵害他人財產法益之犯罪，顯見其守法意
    識薄弱、自我約束能力不佳，有其特別惡性及對刑罰反應力
    薄弱，並考量其犯罪之動機、目的、手段、犯罪時所受之刺
    激及犯罪所生之損害，有加重其刑以收警惕之效之必要，本
    案情節又無罪刑不相當或有違反比例原則之情形，而依刑法
    第47條第1項規定，加重其刑等旨（見原判決第5頁），經核
    並無不符上開解釋意旨之違誤。上訴意旨謂原判決依刑法第
    47條第1項規定加重其刑，與司法院釋字第775號解釋意旨不
    符云云，而據以指摘原判決不當，尚非適法之第三審上訴理
    由。
  ㈢量刑輕重係屬事實審法院得依職權自由裁量之事項，倘未逾
    越法律所規定之範圍，又未違背罪刑相當原則，即不得任意
    指摘為違法。原判決以第一審審酌上訴人犯罪之手段破壞金
    融交易安全及秩序，被害人所受之損害，復考量上訴人犯後
    坦承犯行，未與告訴人板橋區農會達成和解及未清償本金數
    額，兼衡上訴人高職畢業，擔任餐飲店店長之收入、已婚並
    有3 位未成年子女，且須扶養母親及家庭經濟狀況，暨其犯
    罪之動機、目的、手段等一切情狀，量處有期徒刑8 月，認
    為相當，而予以維持，顯已以行為人之責任為基礎，並斟酌
    刑法第57條各款所列情形而為量刑，既未逾法定刑度，又未
    濫用自由裁量之權限，即不得指為違法。上訴意旨指摘原審
    量刑不當及理由不備，自非適法之第三審上訴理由。又刑事
    訴訟法第159條第1項規定之所謂審判外陳述，不得作為證據
    ，乃指不得作為認定犯罪事實而言。關於原審之公務電話紀
    錄，原判決並未以之作為認定上訴人犯罪之依據，而是用以
    說明告訴人無與上訴人和解之意願，經核不違證據法則。上
    訴意旨猶任指為違法，同非適法之第三審上訴理由。
五、其餘之上訴意旨，徒就原審採證認事之職權行使，及原判決
    內明白論斷之事項，暨與原判決本旨無關之問題，仍持己見
    漫為指摘，並為單純事實之爭執，難認已符合首揭法定之第
    三審上訴要件。其關於行使偽造私文書部分之上訴違背法律
    上之程式，應予駁回。又上訴人行使偽造私文書重罪部分之
    上訴既不合法，本院應從程序上予以駁回，而無從為實體上
    判決，則其想像競合犯不得上訴第三審之詐欺取財罪部分（
    第一、二審均為有罪之認定），即無從適用審判不可分原則
    ，併為實體上審判。亦應從程序上予以駁回。
據上論結，應依刑事訴訟法第395條前段，判決如主文。
中    華    民    國   110    年    9     月    9     日
                  刑事第三庭審判長法  官  徐  昌  錦  
                                  法  官  林  海  祥  
                                  法  官  江  翠  萍  
                                  法  官  侯  廷  昌  
                                  法  官  周  政  達  
本件正本證明與原本無異
                                  書記官
中    華    民    國   110    年    9     月    14    日